【裁判字號】    92,易,690
【裁判日期】    920611
【裁判案由】    違反稅捐稽徵法
【裁判全文】
臺灣臺北地方法院刑事判決                          九十二年度易字第六九○號
    公  訴  人  臺灣臺北地方法院檢察署檢察官
    被      告  乙○○
右列被告因違反稅捐稽徵法案件，經檢察官提起公訴（九十一年度偵字第一八二○號
），本院判決如左：
    主  文
乙○○共同幫助納稅義務人以不正當方法逃漏稅捐，累犯，處有期徒刑參月，如易科
罰金，以參佰元折算壹日。
    事  實
一、乙○○前於民國八十五年間因違反麻醉藥品管理條例案件，經本院於八十五年五
    月一日以八十五年度易字第一九二二號判處有期徒刑八月，並由臺灣高等法院於
    八十五年七月四日以八十五年度上易字第三○七二號駁回上訴確定；於八十六年
    間復因違反麻醉藥品管理條例案件，經本院於八十六年五月二十八日以八十六年
    度易字第三○○九號判處有期徒刑七月確定。經送監合併執行上開二案件有期徒
    刑一年三月，甫於八十六年十二月十七日因縮短刑期假釋出監，縮短刑期執行完
    畢日期為八十七年四月九日。詎仍不知悔改，明知戊○○、己○○、丙○○、馮
    天惠（現更名為丁○○）及甲○○五人，均未受僱在台北市大安區○○○路○段
    二九一號八樓之二「藝竟設計有限公司」（下稱「藝竟公司」，登記營業處所：
    台北市大安區○○○路○段一○○號六樓之一）工作及支薪，因覬覦藝竟公司負
    責人邱聰智（檢察官另行簽分偵辦）所提供每人新臺幣（下同）三千元之人頭費
    ，於八十七年十二月間某日，在友人連漢檳（檢察官另行簽分偵辦）請託及陪同
    下，與連漢檳共同基於幫助納稅義務人藝竟公司逃漏營利事業所得稅之犯意聯絡
    ，將不知情之戊○○、己○○、丙○○、馮天惠及甲○○等人因參加互助會所交
    付之身分證影本各一張，持至藝竟公司交予邱聰智，同時以自任工頭之名義，出
    具內容不實之工資表一份，以示代戊○○、己○○、丙○○、馮天惠及甲○○等
    人向藝竟公司領取自八十七年一月一日起至同年十二月三十一日止各十七萬五千
    元之工資，供藝竟公司於八十八年五月二十九日，持以向財政部台北市國稅局大
    安分局申報八十七年度營利事業所得稅時，據以虛增營業成本支出合計八十七萬
    五千元，而與連漢檳共同幫助納稅義務人藝竟公司以不正方法逃漏八十七年度之
    營利事業所得稅計二十一萬八千七百五十元，足以生損害於稅捐稽徵之正確性及
    戊○○、己○○、丙○○、馮天惠及甲○○等人（乙○○對於藝竟公司製作扣繳
    暨免扣繳憑單部分，尚無犯意聯絡）。
二、案經戊○○訴由臺灣臺北地方法院檢察署發交調查後，由臺北市政府警察局大安
    分局報請臺灣臺北地方法院檢察署檢察官偵查起訴。
    理  由
一、右揭事實，業據被告乙○○於本院審理中供承：「（問：對於檢察官所起訴之犯
    罪事實有無意見《朗讀起訴書記載之全部犯罪事實》？是否認罪？）承認。（問
    ：是否認識戊○○、己○○、丙○○、馮天惠、甲○○？）都認識。（問：戊○○等五人是否知道你將他們的身分證拿去作為報稅之用？）不知道。（問：有無
    將邱聰智所提供的每人三千元代價給戊○○等五人？）沒有。（問：你以何理由
    向戊○○等五人拿取身分證影本？）我當時有起一個會，他們五人都是我的會員
    ，我請他們提供身分證影本。（問：是邱聰智或連漢檳向你提到要你提供身分證
    影本供他們報稅？）連漢檳。‧‧‧（問：連漢檳如何向你要身分證報稅？）他
    說邱聰智的店裡要報稅，看我能否拿到身分證給他。‧‧‧我是在連漢檳陪同下
    將戊○○等五人身分證影本拿到邱聰智的公司交給他」等語不諱（見本院九十二
    年五月二十八日審判筆錄）。且有下列證據足證其上開出於任意性之自白與事實
    相符，足堪採為認定被告有罪之證據。
（一）證人連漢檳於偵查中證述：「（問：《提示工資表》這五人皆未工作而報工資
      ，你有何意見？）這五人確實未工作而報工資，是我拜託乙○○去找人來報工
      資」等語（見偵查卷第一二一頁），及證人即藝竟公司負責人邱聰智於偵訊中
      證稱：「（問：為何乙○○及連漢檳都說你以每人三千元之代價，託連漢檳找
      乙○○提供未參與工作之人頭來報工資？）是。因為每個工程工人流動性大，
      包商不可能將全部的工人都提報工資給公司報稅，年底報稅時我才透過我的包
      商連漢檳幫我找工人來報稅，每人三千元給報工資的人」、「（問：收集身分
      證影本虛報工資，何人提議？）我要求連漢檳報工資。（問：《提示藝竟公司
      八十七年度營利事業所得稅申報書影本》這是藝竟公司八十七年度營利事業所
      得稅申報書？）對」等語（見偵查卷第一三六、一五三頁），且有藝竟公司八
      十七年度營利事業所得稅結算申報書一份在卷可稽（見偵查卷第七十二、七十
      三頁）。足證被告與連漢檳二人，對於戊○○、己○○、丙○○、馮天惠、甲○○等五人未受僱於納稅義務人藝竟公司，而以人頭虛增營業成本，藉以逃漏
      八十七年度營利事業所得稅一節，均知之甚稔。被告與連漢檳二人對於幫助藝
      竟公司逃漏八十七年度營利事業所得稅，顯有犯意聯絡及行為分擔甚明。
（二）而戊○○、己○○、丙○○、丁○○、甲○○等五人未受僱在藝竟公司工作，
      亦無向藝竟公司支領薪資各十七萬七千元之事實，復經：(1)告訴人戊○○於警
      、偵訊中指訴：「（問：你在八十七年間有無在藝竟公司任職支領薪資？）沒
      有」、「‧‧‧我沒有在藝竟及乙○○處工作，居然被申報了十七萬七千元之
      所得」等語（見偵查卷第五、十頁）；(2)證人己○○於偵查中結證：「我曾跟
      乙○○作油漆及雜工，‧‧‧但我不知他竟報到本工程，本工程我確實未工作
      」等語（見偵查卷第一二二頁）；(3)證人丁○○（原名馮天惠）於偵訊及本院
      審理時結稱：「我不知道乙○○拿我的身分證去報稅」、「（問：是否認識被
      告？）我是計程車司機，參加被告召集的互助會，有交給他身分證影本。‧‧
      ‧（問：八十七年間有無在藝竟設計公司工作？）沒有」等語（見偵查卷第一
      二一頁、本院九十二年五月二十八日審判筆錄）；及(4)證人丙○○於本院調查
      中結證：「（問：是否認識被告？）我曾經跟過被告起的互助會。（問：是否
      將你的身分證或印章交給被告？）應該是身分證影本，因被告起了一個會員為
      計程車司機的互助會，他要求我們會員提供身分證影本給他。‧‧‧（問：是
      否同意將身分證影本借給被告去申報所得稅？）沒有，‧‧‧（問：被告有無
      將三千元給你？）沒有」等語（見本院九十二年五月十九日訊問筆錄）甚詳，
      且有卷附被告自承「工頭簽章」欄之「乙○○」簽名為其所簽之工資表一紙及
      所得名義人分別為戊○○、己○○、丙○○、馮天惠、甲○○之各類所得扣繳
      暨免扣繳憑單各一張可佐（見偵查卷第二十四、八十一、一六七、一六八、一
      七一、一七四頁）。
（三）此外，藝竟公司利用被告夥同連漢檳所交付之告訴人戊○○等人之身分證影本
      及上開內容不實之工資表，憑以製作八十七年度營利事業所得稅結算申報書，
      並於八十八年五月二十九日，持向財政部台北市國稅局大安分局申報八十七年
      度營利事業所得稅時，虛增營業成本支出合計八十七萬五千元，而共同幫助納
      稅義務人藝竟公司以不正方法逃漏八十七年度營利事業所得稅二十一萬八千七
      百五十元，亦有財政部台北市國稅局大安分局九十二年一月三十日財北國稅大
      安營所字第○九二○○○三六四三號函足參（見偵查卷第一七八頁）。本件事
      證明確，被告前揭犯行堪以認定，應予依法論科。
二、核被告上開所為，係犯稅捐稽徵法第四十三條第一項之幫助納稅義務人以不正方
    法逃漏稅捐罪。被告與連漢檳就前揭幫助逃漏稅捐之犯行，有犯意聯絡及行為分
    擔，皆為共同正犯（臺灣高等法院暨所屬法院八十七年法律座談會意見同此見解
    ）。公訴人漏未論及此點，稍有未洽。被告前於八十五年間因違反麻醉藥品管理
    條例案件，經本院於八十五年五月一日以八十五年度易字第一九二二號判處有期
    徒刑八月，並由臺灣高等法院於八十五年度上易字第三○七二號駁回上訴確定，
    於八十六年間復因違反麻醉藥品管理條例案件，經本院於八十六年五月二十八日
    以八十六年度易字第三○○九號判處有期徒刑七月確定，經送監合併執行上開二
    案件有期徒刑一年三月，於八十六年十二月十七日因縮短刑期假釋出監，縮短刑
    期執行完畢日期為八十七年四月九日，有臺灣高等法院被告全國前案紀錄表、法
    務部在監在押紀錄表可考，其受有期徒刑之執行完畢後，五年以內再犯本件有期
    徒刑以上之罪，為累犯，應依法加重其刑。爰審酌被告於本院審理中坦承全部犯
    行，犯罪後之態度良好，及其犯罪動機、目的、手段、智識程度、犯罪所生損害
    等一切情狀，量處如主文所示之刑。又被告行為後，刑法第四十一條已於九十年
    一月四日修正，嗣經總統於九十年一月十日公布，並自同年一月十二日起生效，
    依現行刑法第四十一條第一項前段：「犯最重本刑為五年以下有期徒刑以下之罪
    ，而受六個月以下有期徒刑或拘役之宣告，因身體、教育、職業、家庭之關係或
    其他正當事由，執行顯有困難者，得以一元以上三元以下折算一日，易科罰金」
    之規定，較之修正前之刑法第四十一條以「犯最重本刑為三年以下有期徒刑以下
    之刑之罪，而受六月以下有期徒刑或拘役之宣告」，始得易科罰金之規定，以修
    正後現行刑法第四十一條第一項前段之規定有利於被告，被告行為時雖在刑法第
    四十一條修正生效前，惟依刑法第二條第一項前段規定，仍應適用裁判時即修正
    後之刑法第四十一條第一項前段規定，諭知易科罰金之折算標準。
據上論斷，應依刑事訴訟法第二百九十九條第一項前段，稅捐稽徵法第四十三條第一
項，刑法第二條第一項前段、第十一條前段、第二十八條、第四十七條、第四十一條
第一項前段，罰金罰鍰提高標準條例第二條，判決如主文。
本案經檢察官楊朝森到庭執行職務
中      華      民    國      九十二      年      六    月    十一    日
                                      臺灣臺北地方法院刑事第六庭
                                          法  官  吳  秋  宏
右正本證明與原本無異。
如不服本判決，應於判決送達後十日內，向本院提出上訴狀。
                                          書記官  林  碧  華
中      華      民      國      九十二      年      六    月    十一    日
附錄本案論罪科刑法條全文：
稅捐稽徵法第四十三條：
教唆或幫助犯第四十一條或第四十二條之罪者，處三年以下有期徒刑、拘役或科新臺
幣六萬元以下罰金。
稅務人員、執行業務之律師、會計師或其他合法代理人犯前項之罪者，加重其刑至二
分之一。
稅務稽徵人員違反第三十三條規定者，除觸犯刑法者移送法辦外，處一萬元以上五萬
元以下罰鍰。


司法院資訊處製作；財團法人民間司法改革基金會備份。
